臺灣雲林地方法院民事簡易判決
110年度簡字第153號
原      告  江新等


訴訟代理人  江宗南
被      告  林俊宏

            林明

            范氏禮（越南國人）  

上列被告林俊宏因過失傷害案件，經原告在刑事訴訟程序中附帶
提起損害賠償民事訴訟（110 年度交附民字第155 號），本院於
民國111 年4 月29日言詞辯論終結，判決如下：
    主      文
被告乙○○應給付原告新台幣玖拾柒萬參仟肆佰陸拾參元，及自民
國一一０年九月二十五日起至清償日止，依年利率百分之五計算
之利息。
原告其餘之訴駁回。
訴訟費用由被告負擔新台幣伍仟零柒拾貳元；餘由原告負擔。
本判決第一項於原告以新台幣參拾貳萬伍仟元供擔保後，得假執
行。
原告其餘假執行之聲請駁回。
    事實及理由
壹、程序部分：
一、按訴訟，由被告住所地之法院管轄（民事訴訟法第1 條第1
　　項前段）。因侵權行為涉訟者，得由行為地之法院管轄（同
    法第15條第1 項）。共同訴訟之被告數人，其住所不在一法
    院管轄區域內者，各該住所地之法院俱有管轄權。但依第4 
    條至前條規定有共同管轄法院者，由該法院管轄（同法第20
    條）。查，本件原告所主張之被告乙○○侵權行為地既發生在
    本院轄區，則被告丙○○雖未在本院轄內住居，惟依上開規定
    ，本院對於本件訴訟全部仍有管轄權，合先敘明。
二、次按訴狀送達後，原告不得將原訴變更或追加他訴。但擴張
    或減縮應受判決事項之聲明者，或不甚礙被告之防禦及訴訟
    之終結者，不在此限（民事訴訟法第255 條第1 項第3 款、
    第7 款）。本件原告因與被告乙○○發生車禍事故受傷乃在乙
    ○○所涉過失傷害案件刑事訴訟程序中附帶提起民事訴訟，請
    求被告乙○○賠償其醫療費新台幣（下同）20萬元、看護費60
    萬元、精神慰撫金80萬元等損害，合計160 萬元；嗣原告於
    民國111 年1 月4 日具狀將其上開請求金額變更為3,090,77
    7 元（即醫療費用變為327,270 元、看護費用變為643,645 
    元、精神慰撫金變為200 萬元，另增加請求就醫交通等費用
    68,042元、四輪電動車損害金51,800元），並以本件車禍發
    生（即109年6 月12日）時，乙○○（91年1 月28日生）尚未
    滿20歲，要無完全行為能力，故追加乙○○之法定代理人甲○○
    、丙○○2人為共同被告，請求上開2 人與乙○○就其所受上開
    損害負連帶賠償責任。原告所為上開變更及追加核符前揭規
    定，應予准許。
三、又本件被告丙○○未於言詞辯論期日到場，核無民事訴訟法第
    386 條各款所列情形，爰依原告聲請，由其就此部分一造辯
    論而為判決。
貳、實體部分：
一、原告方面：
  ㈠聲明：被告應連帶給付原告3,090,777 元，及自訴狀繕本送
    達翌日起至清償日止，依年利率5%計算之利息，並願供擔保
    請求宣告假執行。
  ㈡陳述：
　　⒈109 年6 月12日上午6 時11分，被告乙○○騎乘車牌000
　　　－0000號普通重型機車，沿雲林縣土庫鎮民族路由西往東方向
      行駛，行經該路與雲158 縣道交岔路口欲左轉進入雲158 縣
      道時，疏未注意車前狀況，並隨時採取必要之安全措施，
      適伊使用醫療用電動代步車(視同行人)沿上揭民族路對向
      （即由東往西方向）車道直行至該交岔路口，乙○○因有上
      揭疏失而閃避不及，乃與伊所乘坐之電動代步車發生碰撞
      ，致伊人、車倒地而受有左側脛骨與腓骨骨折之傷害。
　　⒉伊因本件車禍事故，受有下列損害：
　　　⑴伊因車禍受傷及因傷口感染，而反覆住院及門診治療，
        至109 年11月30日，計已支出醫療費用327,270 元。
　　　⑵其次，伊因車禍受傷，醫囑須專人照顧1 年，是自109
　　　　年6 月12日（即車禍發生日）起至同年12月4 日止，即
        由伊親屬輪流全日照顧176 日，以目前看護收費2,500
　　　　元/ 日為基準，伊此期間計受有440,000 元（計算式：
        2,500 × 176 ＝440,000 ）之看護費用損失；另伊自同
        年12月5 日起入住護理之家，每月需費26,000元，算至
        110 年7 月份止，共支出203,645 元（計算式：26,000
        × 27/ 31＋26,000× 7 ＝203,645 ）。是此一年期間伊共
        受有看護費用損失額643,645 元（計算式：440,000
　　　　＋203,645 ＝643,645 ）。
　　　⑶又因伊腳部受傷無法上下車，故就醫皆須搭乘救護車，
        為此支出救護車費38,200元；另伊在護理之家因使用尿
        布、衛材、氧氣管路等物品，並由服務人員陪診因而支
        出交通等雜費，以上共29,842元。二者合計68,042元。
　　　⑷再者，伊所使用之電動四輪車當初購入金額為51,800元
　　　　，但該車在此次車禍中已損毀無法使用。
　　　⑸伊因車禍受傷反覆住院治療，且迄今生活仍無法自理，
        伊之身心受創嚴重，為此爰請求被告賠償伊非財產上損
        害200 萬元，以資慰藉。
　　　⑹以上各項合計3,090,757 元。　　
　　⒊車禍發生時，被告乙○○（91年1 月28日生）尚未滿20歲要
      無完全行為能力，其餘被告為乙○○之父母，自應就伊所受
      之上開損害依民法第187 條第1 項前段規定，與乙○○連帶
      負損害賠償責任。
　　⒋爰依民法第184 條第1 項前段、第193 條第1 項、第195
　　　條第1 項前段、第187 條第1 項前段規定提起本訴。　
二、被告方面：
　㈠丙○○未於言詞辯論期日到場，亦未提出準備書狀作何聲明或
    陳述。　　
　㈡乙○○、林聰明部分：
　　⒈聲明：駁回原告之訴。
　　⒉陳述：
　　  ⑴原告之電動四輪車已老舊，故應予折舊再來計算其損害
　　    額。
　　  ⑵原告請求之非財產損害額200 萬元過高，應以35萬元為
　　    度。
　　  ⑶原告因本件車禍事故所已領得之強制汽車責任保險金，
　　　　在計算其損害額時應予扣除。
三、兩造不爭執之事實：
　㈠109 年6 月12日上午6 時許，被告乙○○騎乘機車沿雲林縣土庫
    鎮民族路向東行駛，至該路與雲158 縣道（南北向）交岔路口
    欲左轉進入雲158 縣道時，適原告乘坐醫療用電動代步車沿
    民族路對向車道（向西）直行而至，乙○○當時疏未注意車前
    狀況，並隨時採取必要之安全措施，因而與原告乘坐之電動
    代步車發生碰撞，致原告人、車倒地，並受有左側脛骨與腓
    骨骨折之傷害，乙○○上開過失傷害行為經本院刑事庭判處其
    有期徒刑3 月，並得易科罰金確定在案。　
　㈡原告因本件車禍事故而受有醫療費用327,270 元、看護費用6
    43,645 元、就醫交通及護理雜支等費用68,042元等損害。
　㈢原告因本件車禍事故已領得強制汽車責任保險金470,000 元
　　。　
　㈣甲○○、丙○○為乙○○之父母。　
四、得心證之理由：　　 　
　㈠第按因故意或過失，不法侵害他人之權利者，負損害賠償責
    任（民法第184 條第1 項前段）。其次，不法侵害他人之身
    體或健康者，對於被害人因此增加生活上之需要時，應負損
    害賠償責任（同法第193 條第1 項）；且被害人因此受有非
    財產上之損害，亦得請求賠償相當之金額（同法第195 條第
    1 項前段）。所謂增加生活上之需要，係指被害以前並無此
    需要，因被害以後始有支付此費用之必要者而言。是以身體
    、健康被害，經延醫治療之醫療費用，固勿論矣，即因療傷
    期間僱人看護及請人照顧家庭所支出之費用，如確屬必要者
    ，亦非不得請求賠償（最高法院78年度台上字第547 號裁判
    意旨參照）。而親屬間之看護，縱因出於親情而未支付該費
    用，然其所付出之勞力，顯非不能以金錢為評價，此種基於
    身分關係之恩惠，自不能加惠於加害人，而應比照一般看護
    情形，認被害人受有相當看護費之損害，命加害人賠償，始
    符公平原則（最高法院89年度台上字第1749號、94年度台上
    字第1543號民事裁判意旨參照）。至慰藉金核給之標準固與
    財產上損害之計算不同，然非不可斟酌雙方身分資力與加害
    程度，及其他各種情形核定相當之數額（最高法院51年度台
    上字第223 號民事裁判要旨參照）。再者，不法毀損他人之
    物者，被害人得請求賠償其物因毀損所減少之價額（同法第
    196 條）。而負損害賠償責任者，除法律另有規定或契約另
    有訂定外，應回復他方損害發生前之原狀。第一項情形，債
    權人得請求支付回復原狀所必要之費用，以代回復原狀（同
    法第213 條第1 項、第3 項）。職是，物被毀損時，被害人
    除得依民法第196 條請求賠償外，並不排除同法第213
　　條至第215 條之適用。而依同法第196 條請求賠償物被毀損
    所減少之價額，得以修復費用為估定之標準，但以必要者為
    限（例如：修理材料以新品換舊品，應予折舊）【最高法院
    77年度第9 次民事庭會議決議㈠意旨參照】。承上所述，原
    告因本件車禍事故受傷及其所有電動四輪代步車受損，乃請
    求被告就其因而所衍生之財產上及非財產上損害負賠償責任
    ，依首揭各規定，自屬有據。茲就原告對被告請求賠償之項
    目、金額，是否應予准許，析述如下：
　　⒈電動四輪代步車撞毀受損部分：　　
　　　原告主張：伊所使用之電動四輪代步車（廠牌型號：建廸
      HS－580 ）因本件車禍事故撞毀而報廢，該車於106 年10
      月1 日購入之價格為35,000元乙節，已據其提出訴外人東
      芳傳播有限公司出具之估價單影本1 份在卷【見本院卷第
      157 頁】為證；而被告固不否認上開事實，但以前揭情詞
      為辯。經查，上開電動四輪代步車於何時出廠，因原告未
      提出出廠證明故無從得知，但原告主張其係於106 年10月
      1 日購入，並為被告所不爭執，是該車至發生本件車禍時
　　　（即109 年6 月12日）已使用2 年又8 個月12日，參照行
      政院所頒固定資產耐用年數表第三項陸運設備規定【機車
      、電動機車及其他（號碼二○三七）】之耐用年數為3
　　　年，依【固定資產折舊率表中耐年數3 年】之定率遞減法
      每年折舊1000分之536 ，另依營利事業所得稅查核準則第
      95條第6 款規定「固定資產提列折舊採用定率遞減法者，
      以1 年為計算單位，其使用期間未滿1 年者，按實際使用
      之月數相當於全年之比例計算之，不滿1 月者，以1 月計
      」，原告購入前揭代步電動四輪車之金額為35,000元，則
      前揭代步電動四輪車在本件車禍事故發生時，其殘值估定
      為4,506 元【計算式：35,000×（1 －0.536 ）×（1－0.536
       ）× （1 －0.536 × 9/12）＝4,506 ，元以下四捨五入】
      。準此，原告之上開代步電動四輪車因本件車禍故事損毀
      無法使用，其因此所受損害額為4,506 元。
　　⒉非財產上損害部分：
　　  原告主張：伊因本件車禍受傷經數次開刀治療，目前生活
      仍無法自理，伊之身心受創嚴重，為此爰請求被告賠償伊
      非財產上損害200 萬元云云。查，原告因此次車禍受有左
      側脛骨與腓骨骨折之傷害等情，為兩造所不爭執，故而原
       告主張其肉體、精神受有痛苦乙節，堪屬可信。次查，
      被告為大學夜間部學生，僅從事打工賺取微薄收入維持個
      人生活，名下無任何資產等情，有本院依職權調閱之其個
      人所得與財產調件明細表各1 份在卷【附於卷尾證物袋】
      。另原告為41年6 月出生，現無收入，名下無任何資產等
      情
　　　，亦有本院依職權調閱之其個人所得與財產調件明細表各
      1 份在卷【附於卷尾證物袋】可考。是本院審酌兩造之上
      開身分、地位，認原告請求200萬元慰撫金，尚嫌過高，
      應予核減為40萬元，方屬公允，逾此數額之請求，為無理
      由。
　　⒊總上，原告因本件車禍所受之財產及非財產上損害額計為1
      ,443,463 元【計算式：327,270 （醫療費）＋643,645
　 　 （看護費）＋68,042（就醫交通雜支）＋4,506 （代步電動
      四輪車）＋400,000 （精神慰撫金）＝1,443,463 】。
　㈡次按保險人依強制汽車責任保險法規定所為之保險給付，視
    為被保險人損害賠償金額之一部分；被保險人受賠償請求時
    ，得扣除之（同法第32條）。其次，該法所稱被保險人，指
    經保險人承保之要保人及經該要保人同意使用或管理被保險
    汽車之人（同法第9 條第2 項）。經查，原告因本件車禍事
    故已依強制汽車責任保險契約向訴外人富邦產物保險股份有
    限公司領得保險金47萬元乙節，此有原告所提出之富邦產物
    保險股份有限公司函文影本在卷（見本案卷第203 頁）可憑
    ，並為被告所不爭執。則依上揭規定，原告所得向被告乙○○
    請求之賠償金額，自應扣除其已領得之上開強制險保險金，
    經扣除後原告得向乙○○求償之金額為973,463 元（計算式：
    1,443,463 －470,000 ＝973,463 ）。
　㈢又按給付無確定期限者，債務人於債權人得請求給付時，經
    其催告而未為給付，自受催告時起，負遲延責任。其經債權
    人起訴而送達訴狀者，與催告有同一之效力（民法第229 條
    第2 項）。遲延之債務，以支付金錢為標的者，債權人得請
    求依法定利率計算之遲延利息（同法第233 條第1 項前段）
    。應付利息之債務，其利率未經約定，亦無法律可據者，週
    年利率為百分之五（同法第203 條）。本件原告請求被告乙
    ○○賠償其所受損害，並未定有給付之期限，則原告請求乙○○
    賠償而為本院所准許之金額，原告請求被告應自訴狀繕本送
    達翌日（即110 年9 月25日）起至清償日止，按年利率5%加
    計遲延利息，核符前揭規定，應予准許。
　㈣再按限制行為能力人，不法侵害他人之權利者，以行為時有
    識別能力為限，與其法定代理人連帶負損害賠償責任。行為
    時無識別能力者，由其法定代理人負損害賠償責任。前項情
    形，法定代理人如其監督並未疏懈，或縱加以相當之監督，
    而仍不免發生損害者，不負賠償責任（民法第187 條第1 項
　　、第2 項）。查，本件車禍發生時，被告乙○○已考領有普通
    重型機車駕駛執照，且在大學夜間部就讀，顯見其對於車輛
    在道路行駛中所發生之狀況，應注意事項有完全而獨立之判
    斷、分析、決策能力，況已取得駕駛執照限制行為能力人獨
    自駕駛車輛在道路行駛，此時其法定代理人根本無監督之可
    能與必要，從而亦無所謂「監督並未疏懈，或縱加以相當監
    督，而仍不免發生損害」之問題。況被告丙○○於95年3
　　月間即與被告林聰明離婚，此後未再與林聰明同住，故對未
    成年乙○○之保護及教養權利義務均由林聰明單獨負擔，直至
    109 年7 月3 日才又改由林聰明、丙○○共同行使及負擔對乙
    ○○之保護及教養權利義務，此事實要有林聰明之戶籍資料在
    卷（見本院110 年度交附民字第155 號卷內第35頁）可稽。
    職是本件車禍發生時，丙○○對乙○○在法律上及事實上均未能
    行使、負擔其對乙○○之保護及教養之權利義務，故其監護權
    既無從行使，即無從監督乙○○之行為，參照民法第187 條第
    2 項及最高法院80年台上字第1327號民事裁判意旨，其對乙
    ○○侵權行為所造成之損害亦不負賠償責任。從而，原告主張
    被告林聰明、丙○○就其因本件車禍事故所受之損害應依民法
    第187 條第1 項規定與被告乙○○負連帶賠償責任云云，自無
    理由，不應准許。
　㈤綜上，被告乙○○騎乘機車轉彎時疏未注意車前狀況，並隨時
    採取必要之安全措施，致與乘坐醫療用電動代步車直行之原
    告發生本件車禍，原告就其身體受傷所衍生之財產上及非財
    產上損害，依據侵權行為損害賠償法則，請求被告乙○○賠償
    其973,463 元，及自110 年9 月25日起至清償日止，按年利
    率5%計算之遲延利息，為有理由，應予准許。至逾此部分之
    請求，則無理由，應予駁回。
五、本件為判決之基礎已臻明確，兩造其餘之攻擊或防禦方法及
    證據，經本院斟酌後，認為均不足以影響本判決之結果，爰
    不詳予論駁，併此敘明。
六、原告陳明願供擔保，聲請宣告假執行，經核其勝訴部分，合
    於法律之規定，爰酌定相當之擔保金額宣告之；其餘假執行
    之聲請，因訴之駁回而失所依附，不予准許。
七、據上論結，本件原告之訴，為一部有理由，一部無理由，依
    民事訴訟法第385 條第1 項前段、第79條、第390 條第2 項
　　，判決如主文。
中　　華　　民　　國　　111 　年　　5 　　月　　13　　日
                  民事第一庭  法  官  蔣得忠
以上為正本，係照原本作成。
如對本判決上訴，須於判決送達後20日內向本院提出上訴狀。
如委任律師提起上訴者，應一併繳納上訴審裁判費。
中　　華　　民　　國　　111 　年　　5 　　月　　13　　日
                              書記官　陳映佐